臺灣高等法院刑事判決　　　　　　　　　　　　　　九十三年度交上易字第九八號
　　上　訴　人　臺灣板橋地方法院檢察署檢察官
　　上　訴　人
　　即　被　告　乙○○
　　選任辯護人　孫銘豫律師
　　　　　　　　邱榮英律師
右上訴人因被告過失致死案件，不服臺灣板橋地方法院九十一年度交易字第四四五號
，中華民國九十三年一月三十日第一審判決（起訴案號：臺灣板橋地方法院檢察署九
十一年度偵字第一四六七三號），提起上訴，本院判決如左：
    主  文
上訴駁回。
    事實及理由
一、本案經本院審理結果，認第一審以上訴人即被告乙○○犯刑法第二百七十六條第
    一項之過失致死罪，判處有期徒刑三月，並諭知易科罰金折算之標準為三百元折
    算一日，認事用法及量刑均無不當，應予維持，並引用第一審判決書記載之事實
    、證據及理由（如附件）。
二、公訴人上訴意旨略以：被告犯後飾詞否認犯行，拒與被害人家屬和解，態度不佳
    ，且認定被害人亦有過失，容有誤解為由，指摘原審量刑過輕。惟按刑事被告並
    無為不利於己陳述之義務，亦不負舉證責任，但有提出證據及指出有利之證明方
    法以實施防禦之權利，此乃被告之訴訟權益（見刑事訴訟法第一百六十一條之一
    立法理由），是被告就其有利事實、證據提出辯解，係行使其法定防禦權，不能
    以此認為犯後飾詞否認犯行，拒與被害人家屬和解，態度不佳，量刑過輕；又據
    告訴人甲○○於警詢供陳：因當時上班時間車流大，伊由原行駛之馬路邊線行駛
    至內側車道與外側車道間車道線上行駛約十六、十七公尺遠即與被告車發生擦撞
    等語（見相字卷第三頁背面），顯見告訴人騎乘機車變換車道不當，致肇本件事
    故，其與有過失甚明，原審之認定並無違誤，是公訴人之上訴為無理由，應予駁
    回。
三、被告上訴意旨略以：其並未撞擊被害人，是被害人從兩車之間竄出才撞擊伊車，
    告訴人車速為四十公里，被告車速僅二、三十公里，如何追撞告訴人？被害人送
    至醫院時並無氣喘症狀，因果關係發生中斷，被告應無過失云云；惟查，原審據
    被告車輛受損情狀照片所示被告車輛右側自右前葉子板下方起至右前車門下方，
    有與物體連續擦撞之擦痕，右後車門至右後葉子板間，復連續有多道與物體擦撞
    之刮痕之情，再據被害人阮喜妹死亡經相驗，其受有左腹溝股部皮下瘀血、左手
    背部表皮裂傷、周圍皮下瘀血、左膝前部至左小腿前後部裂傷、左小腿前部內側
    裂傷等傷勢，有臺灣板橋地方法院檢察署驗斷書在卷可稽，並參諸被告汽車右側
    後照鏡高度、上開擦痕、刮痕位置與被害人阮喜妹乘坐告訴人機車時手、腳高度
    、告訴人機車左側手把、後照鏡等相關位置，而認兩車擦撞應係被告汽車右側（
    原判決誤書為左側）後照鏡先行撞及告訴人機車後載之被害人左手背部，造成被
    害人左手背部裂傷、瘀傷，同時其車右前葉子板下方撞及被害人左小腿，行進中
    右前車門下方並連續擦撞被害人左小腿，造成被害人左腹溝股部瘀血、左膝、左
    小腿部嚴重裂傷，繼而接續撞及告訴人機車左側手把、後照鏡，告訴人機車逐勢
    向左傾倒，造成其車右後車門、右後葉子板之刮痕等情，並認定兩車均未注意併
    行之安全間隔而連續擦撞致肇事，被告有過失情節，其所憑之證據及認定之理由
    ，並對被告之辯詞如何不採，均已詳為指駁，其認事論理並無不合。至被告及告
    訴人甲○○所自陳之當時車速數據，並無任何證據可為佐證，尚難採為有利被告
    之認定。又按刑法上之過失，其過失行為與結果間，在客觀上有相當因果關係始
    得成立。所謂相當因果關係，係指依經驗法則，綜合行為當時所存在之一切事實
    ，為客觀之事後審查，認為在一般情形下，有此環境、有此行為之同一條件，均
    可發生同一之結果者，則該條件即為發生結果之相當條件，行為與結果即有相當
    之因果關係。反之，若在一般情形下，有此同一條件存在，而依客觀之審查，認
    為不必皆發生此結果者，則該條件與結果不相當，不過為偶然之事實而已，其行
    為與結果間即無相當因果關係。查本件車禍之發生，係因被告與告訴人兩車均未
    注意併行之安全間隔而連續擦撞致肇事，而被害人阮喜妹有氣喘之病史，經亞東
    紀念醫院函覆原審在卷（見原審卷第一六一頁以下），又創傷後情緒反應會引發
    急性氣喘發作，在醫學上有因果關係存在，此有國立臺灣大學醫學院九十二年九
    月十日（九二）醫秘字第一四六二號函檢送之臺大醫學院法醫學科法醫鑑字第（
    九二）－○九○○八號法醫鑑定報告書附卷可憑（見原審卷第一一二頁），本件
    被害人阮喜妹既有氣喘之病史，而創傷後情緒反應又會引發急性氣喘發作，且本
    件被害人係因車禍傷害引發氣喘合併呼吸衰竭死亡，被害人之氣喘並非係偶然發
    生，客觀而言，被害人之氣喘致死與本件車禍發生造成之傷害，應有相當之因果
    關係存在，至無疑義，原審據以認定，被害人死亡之結果與被告之過失行為間有
    相當因果關係存在，亦無不合。被告請求調查臺大醫學院法醫學科法醫鑑定會議
    經過及成員等項，核無必要。綜上所述，被告仍執陳詞否認過失，為無理由，其
    上訴亦應駁回。
據上論結，應依刑事訴訟法第三百七十三條、第三百六十八條，判決如主文。
本案經檢察官劉靜婉到庭執行職務。
中　　　華　　　民　　　國　　九十三　　年　　　五　　　月　　三十一  　日
                              臺灣高等法院交通法庭
                                  審判長法  官  洪  政  雄
                                        法  官  趙  功  恆
                                        法  官  李  春  地
右正本證明與原本無異。
不得上訴。
                                        書記官  柳  秋  月
中　　　華　　　民　　　國　　九十三　　年　　　五　　　月　　三十一  　日
附錄：本案論罪科刑法條全文
刑法第二百七十六條第一項
因過失致人於死者，處二年以下有期徒刑、拘役或二千元以下罰金。
從事業務之人，因業務上之過失犯前項之罪者，處五年以下有期徒刑或拘役，得併科
三千元以下罰金。
